臺灣桃園地方法院民事簡易判決　　　 109年度桃原簡字第43號
　
原　　　告　張政中　
　　　　　　方春江　
　　　　　　莊松霖　
上　三　人
訴訟代理人　盧建宏律師
被　　　告　潘冠清　　住高雄市○鎮區○○00街00號
　　　　　　林桂枝　　住桃園市○○區○○路000號5樓之2
　　　　　　溫玉梅　　住桃園市○○區○○路000號3樓
上　三　人
訴訟代理人　關維忠律師
被　　　告　黃淑美　　住桃園市○○區○○○街00號6樓
　
上列當事人間請求損害賠償事件，本院於民國110 年10月28日言
詞辯論終結，判決如下：
    主    文
原告之訴駁回。
訴訟費用由原告負擔。
    事實及理由
一、原告主張：兩造均為大聯邦第九期社區（下稱系爭社區）住
    戶，原告張政中為系爭社區管理委員會（下稱系爭管委會）
    之第16屆（任期為民國105 年12月5 日起至106 年12月4 日
    ）及17屆（任期為106 年12月5 日起至107 年12月4 日）主
    任委員，原告方春江為第16屆財務委員及第17屆監察委員，
    原告莊松霖則為第16屆安全委員及第17屆財務委員。被告潘
    冠清、林桂枝、温玉梅、黃淑美則分別為系爭管委會第18屆
    主任委員、副主任委員、監察委員、財務委員，詎被告於10
    7 年12月6 日系爭管委會第四次會議時，罔顧事實，做成對
    原告3 人提出涉嫌背信及帳務不實之刑事告訴之決議，嗣以
    被告潘冠清名義於107 年12月17日向桃園地檢署提出刑事告
    訴，並將刑事告訴狀公告張貼於系爭社區公告欄、各棟大樓
    電梯間牆面以及出入口之公共牆面，刑事告訴狀上僅塗去原
    告姓名中間一字，而住所資料（除樓層外）亦未隱蔽，嚴重
    損害原告之名譽及隱私權，應各賠償原告精神慰撫金新臺幣
    （下同）10萬元。為此，爰依侵權行為之法律關係，請求被
    告連帶賠償損害等語。並聲明：
  ㈠被告應連帶給付原告張政中、方春江、莊松霖各10萬元，及
    自起訴狀繕本送達翌日起至清償日止，按週年利率5%計算之
    利息。
  ㈡願供擔保，請准宣告假執行。
二、被告則以：
  ㈠被告基於系爭管委會委員之職責，並受系爭社區全體住戶之
    託付，經詳細調查之結果，認為原告有下列情事，恐有違反
    相關法令及社區規約：
  ⒈系爭社區組織章程及管理規則（下稱系爭社區規約）於100
    年11月13日增訂條文第四項，明文規定社區管委會對於單項
    工程費用之權限，僅以20萬元為上限，超過此上限之工程，
    需另經區分所有權人大會討論表決通過後，始得進行，然系
    爭社區於106 年初分別進行之「對講機系統工程」、「門禁
    磁扣及讀卡機系統更新工程」，廠商報價分別為「33萬8048
    元」、「20萬4225元整」（均含稅），已逾前述規約增訂條
    文之20萬元上限，但原告並未召開合法之區分所有權人會議
    討論並決議即通過上開工程之施作，涉嫌違反背信罪。
  ⒉被告張政中及方春江均明知依系爭社區規約，管理委員為無
    給職，僅可領取出席費及不定期因公出差可領取之差旅費，
    然竟自106 年1 月間起，按月給付財務委員即被告方春江每
    個月3 仟元之津貼，致生損害於包括被告在內之所有區分所
    有權人，涉犯刑法侵占及背信等罪嫌。
  ⒊被告方春江明知社區每年度之管理費用（含車位清潔費）之
    收入約為250 萬元，然於106 年度間，僅將180 萬餘元存入
    社區之帳戶內，差額70萬元差額流向不明，且於製作收支月
    報表時，虛偽登載不實，合計106 年度總收入高達308 萬2,
    936 元。因認被告方春江涉犯刑法業務登載不實及業務侵占
    等罪。
  ⒋被告張政中、方春江及莊松霖明知附表所示項目欠缺購買憑
    證或欠缺合理性支出應不得同意支付，惟仍於106 年、107
    年間，先後指示被告方春江及莊松霖撥款支應，被告莊松霖
    及方春江各為第16屆、第17屆監察委員，卻放任為之，致生
    損害於被告其其他區分所有權人。因認被告張政中涉犯刑法
    背信、業務侵占等罪嫌；被告方春江及莊松霖均各涉犯刑法
    之業務登載不實及背信等罪嫌。
  ⒌系爭社區部分住戶於107 年3 月中旬召開臨時區分所有權人
    大會，罷免原告張政中等三人及其他該屆委員共五人。原告
    張政中乃於107 年3 月23日委任律師針對該次臨時區分所有
    權人大會之決議提出確認訴訟，委任費用6 萬元已支付完畢
    ，但該訴訟卻由原告張政中以渠個人名義提告，且將付費之
    管委會本身亦列為被告之一，原告張政中顯有背信及業務侵
    占等罪嫌。
  ⒍原告張政中明知其已於107 年6 月2 日臨時區分所有權人大
    會中經決議被提前罷免解任，然竟於107 年6 月16日下午，
    擅自將系爭管委會置放於警衛室之公告專用章取走，致使被
    告潘冠清等新任委員無社區公告章可用，只得被迫另行打刻
    一枚臨時公告專用章暫時使用，直至107 年8 月20日管委會
    交接會議中，原告張政中始歸還予被告等新任委員，亦涉犯
    刑法強制罪、竊盜罪及業務侵占等罪嫌。
  ㈡被告即於107 年12月6 日系爭管委會第四次會議時，做成對
    原告3 人提出涉嫌背信及帳務不實之刑事告訴之決議，嗣以
    被告潘冠清名義於107 年12月17日向桃園地方檢察署（下稱
    桃園地檢署）提出刑事告訴，又上開事實攸關全體住戶權益
    ，被告遂將刑事告訴狀公告張貼於社區公告欄、各棟大樓電
    梯間牆面以及出入口之公共牆面，然刑事告訴狀上已將原告
    姓名中間一字遮蔽，且住址亦部分隱蔽，被告並無故意侵害
    原告名譽及隱私之行為等語。
  ㈢並聲明：原告之訴駁回。如受不利之判決，願供擔保，請准
    宣告免予假執行。
三、兩造不爭執事項如下：
  ㈠原告張政中為系爭管委會之第16、17屆主任委員，原告方春
    江為第16屆財務委員及第17屆監察委員，原告莊松霖則為第
    16屆安全委員、第17屆財務委員。訴外人陳勤偉為第16、17
    屆副主任委員、李春生為第16屆監察委員、劉碧珠為第17屆
    安全委員。被告潘冠清、林桂枝、温玉梅、黃淑美則分別為
    系爭管委會第18屆主任委員、副主任委員、監察委員、財務
    委員。
  ㈡系爭管委會支出請款憑單，均需主任委員、監察委員、財務
    委員三人簽核，並經副主任委員覆核後方能動支。
  ㈢系爭社區於107 年6 月2 日召開臨時區分所有權人會議，改
    選被告潘冠清及其他新任委員（張政中、林桂枝、温玉梅、
    黃淑美），任期均至107 年12月31日。
  ㈣被告等人於107 年12月6 日系爭管委會第四次會議時，做成
    對原告3 人提出涉嫌背信及帳務不實之刑事告訴之決議，嗣
    以被告潘冠清名義於107 年12月17日向桃園地檢署提出刑事
    告訴。
  ㈤被告等人將刑事告訴狀公告張貼於社區公告欄、各棟大樓電
    梯間牆面以及出入口之公共牆面，刑事告訴狀上僅塗去原告
    姓名中間一字，而住所資料亦未隱蔽（樓層部分並未揭露）
    。
  ㈥被告等人對原告三人提出之刑事告訴業經桃園地檢署109 年
    度偵字第1461號為不起訴處分，台灣高等檢察署109 年度上
    聲議字第1551號駁回再議。
  ㈦原告於桃園地檢署109 年度偵字第1461號不起訴處分確定後
    ，對被告潘冠清提起誣告刑事告訴，經桃園地檢署109 年度
    偵字第27146 號為不起訴處分，原告聲請再議，經臺灣高等
    檢察署發回續行偵查，尚未結案。
  ㈧系爭社區規約於100 年11月13日增訂條文第四項，明文規定
    社區管委會對於單項工程費用之權限，僅以20萬元為上限，
    超過此上限之工程，需另經區分所有權人大會討論表決通過
    後，始得進行。
  ㈨系爭社區於106 年初分別進行之「對講機系統工程」、「門
    禁磁扣及讀卡機系統更新工程」，廠商報價分別為「33萬80
    48元」、「20萬4225元整」（均含稅），已逾前述規約增訂
    條文之20萬元上限，但原告張政中等三人並未召開合法之區
    分所有權人會議討論，並決議通過上開工程之施作，嗣後該
    等工程均已施作完成且由管委會付款完畢。
  ㈩系爭社區部分住戶於107 年3 月中旬召開臨時區分所有權人
    大會，罷免原告張政中等三人及其他該屆委員共五人。原告
    張政中乃於107 年3 月23日委任律師針對該次臨時區分所有
    權人大會之決議提出確認訴訟，委任費用6 萬元已支付完畢
    ，但該訴訟卻由原告張政中以渠個人名義提告，且將付費之
    管委會本身亦列為被告之一。
  原告張政中明知其已於107 年6 月2 日臨時區分所有權人大
    會中經決議被提前罷免解任，然竟於107 年6 月16日下午，
    擅自將系爭管委會置放於警衛室之公告專用章取走，致使被
    告潘冠清等新任委員無社區公告章可用，只得被迫另行打刻
    一枚臨時公告專用章暫時使用，直至107 年8 月20日管委會
    交接會議中，原告張政中始歸還予被告等新任委員。
四、得心證之理由：
  ㈠按因故意或過失，不法侵害他人之權利者，負損害賠償責任
    ；不法侵害他人之身體、健康、名譽、自由、信用、隱私、
    貞操，或不法侵害其他人格法益而情節重大者，被害人雖非
    財產上之損害，亦得請求賠償相當之金額，民法第184 條第
    1 項前段、第195 條第1 項前段固定有明文。惟按言論自由
    為人民之基本權利，有個人實現自我、促進民主政治、實現
    多元意見等多重功能，維護言論自由即所以促進民主多元社
    會之正常發展，與個人名譽之可能損失，兩相權衡，顯然有
    較高之價值，國家應給予最大限度之保障，使個人名譽為必
    要之退讓。而權衡個人名譽對言論自由之退讓程度時，於自
    願進入公眾領域之公眾人物，或就涉及公眾事務領域之事項
    ，更應為較高程度之退讓。是行為人對於公眾人物或所涉公
    眾事務，以善意發表言論，或對於可受公評之事為適當之評
    論，或行為人雖不能證明言論內容為真實，但就其所言為真
    實之舉證責任，仍應有相當程度之減輕（證明強度不必至客
    觀之真實），且不得完全加諸於行為人。倘依行為人所提證
    據資料，可認有相當理由確信其為真實，或被害人對於行為
    人乃出於明知不實故意捏造或因重大過失、輕率、疏忽而不
    知其真偽等不利之情節未善盡舉證責任者，均不得謂行為人
    為未盡注意義務而有過失。縱事後證明其言論內容與事實不
    符，亦不能令其負侵權行為之損害賠償責任（最高法院95年
    度台上字第2365號判決意旨參照）。
  ㈡經查，本件原告於桃園地檢署109 年度偵字第1461號不起訴
    處分確定後，即以上開事實對被告潘冠清提起誣告刑事告訴
    ，經桃園地檢署109 年度偵字第27146 號為不起訴處分，有
    上開不起訴處分在卷可參，而觀諸該不起訴處分書內容所載
    ：「……然被告於本署109 年度偵字第1461號案件偵查中分
    別就告訴意旨一部分提出大聯邦管理規則、全時科技股份有
    限公司對講機系統工程報價單、全時科技股份有限公司門禁
    讀卡機系統報價單各1 份、大聯邦社區管理委員會支出證明
    單、全時科技有限公司請款單1 批；就告訴意旨二部分提出
    大聯邦社區財委津貼請款憑單、財委津貼支出證明單、方春
    江簽領之簽收單1 批；就告訴意旨三部分提出大聯邦管理費
    表截圖資料、106 年1 月至同年12月大聯邦九期社區管理委
    員會收支月報表各1 份；就告訴意旨四部分提出如附表所示
    項目支出請款憑單、支出證明單各1 紙；就告訴意旨五部分
    提出信盟國際法律事務所請款單、民事起訴狀各1 份；就告
    訴意旨六部分提出大聯邦社區警勤日誌及管理委員會公告各
    1 紙，以上開資料指稱告訴人3 人涉有侵占等犯行。此有上
    開報價單、支出證明單、請款單各1 批、逐月收支表、民事
    起訴狀、大聯邦管理規則、警勤日誌各1 份，附卷可考。堪
    信被告係就上開告訴意旨內容為相關查證後，就其理解及認
    知而對告訴人3 人提起刑事告訴……」（見本院卷一第271
    頁反面），足見被告申告內容並非完全出於憑空捏造，又上
    開事實乃涉及該社區管理委員處理社區公共事務、管理費之
    使用及管理委員會交接之爭議，就系爭社區之住戶而言，確
    屬全體住戶利害相關之公共議題，自為可受公評之事，且被
    告上開所為亦有相關基礎事實而為憑據，應認其已盡合理之
    查證義務，亦難認被告具有侵害原告名譽權之主觀上真實惡
    意。況原告曾任系爭管委會之委員，於社區全體住戶之監督
    下，倘社區事務有所不當之處，本得為適當之評價，縱被告
    於社區所張貼之刑事告訴狀所載事實，嗣經檢察官調查後為
    不起訴處分確定，然究非無的放矢、惡意中傷，且其內容均
    與社區公共事務相關，應在可容許之範圍內，仍屬言論自由
    保障之範疇，當不致影響原告之社會評價，尚難遽推論被告
    有侵害原告名譽權之情事。
  ㈢又所謂隱私，係指在個人生活中得依正當事由主張不欲人知
    之事項而言，其應受保護之前提，與該事項在法令上是否應
    行秘密並無絕對之關連。良以個人參與社會互動過程中，就
    個人生活、經歷等相關事項之揭露，原屬無可全然避免，但
    如逾越參與公眾互動目的之程度，而對純屬他人私生活範圍
    之事項進行顯非必要之刺探或公開，即難謂非對於人格權之
    不法侵害。從而，關於隱私權有無遭受不法侵害，自須綜據
    行為人介涉他人生活資訊之動機、方法、程度等一切事項，
    就其目的是否適法、手段是否相當為全面之價值判斷。經查
    ，本件原告另主張：被告將刑事告訴狀公告張貼於系爭社區
    ，侵害原告隱私權云云。惟查，被告所張貼之刑事告訴狀上
    已將原告姓名中間一字遮蔽，且住址亦部分隱蔽，此為兩造
    所不爭執，堪認被告係用以佐證其等公告內容為真實之憑據
    ，非基於為自己或第三人不法利益或損害原告故意，況原告
    既為系爭社區住戶之一員，亦曾被選任為社區管理委員，其
    所住地址本為社區住戶所已知或可得而知之資訊，於社區住
    戶間本非隱密之個人資訊，否則，其他住戶如何因公共事務
    聯繫原告，原告如未曾揭露又如何確認其住戶身分而被選舉
    為社區管理委員，是以，原告執其住址為其他住戶所不應探
    知之隱私，未免無稽，誠難認有何侵害原告權益之情。
五、綜上所述，原告依侵權行為之法律關係，請求被告應連帶給
    付原告張政中、方春江、莊松霖各10萬元，及自起訴狀繕本
    送達翌日起至清償日止，按週年利率5%計算之利息，為無理
    由，應予駁回。
六、本件事證已臻明確，兩造其餘之攻擊防禦方法及所提證據，
    於判決結果不生影響，爰不一一論列，併此敘明。
七、訴訟費用負擔之依據：民事訴訟法第78條。
 
中    華    民    國   110    年    11    月    18    日
                  桃園簡易庭  法  官  汪智陽
以上正本係照原本作成。
如不服本判決，應於送達後20日內，向本院提出上訴狀並表明上
訴理由，如於本判決宣示後送達前提起上訴者，應於判決送達後
20日內補提上訴理由書（須附繕本）。
如委任律師提起上訴者，應一併繳納上訴審裁判費。
中    華    民    國   110    年    11    月    18    日
                              書記官  陳家蓁
　
附表：
┌──┬─────┬───────┬───────┬────────┐
│編號│日期      │項目          │支出金額      │備註            │
├──┼─────┼───────┼───────┼────────┤
│1   │106年2月  │地下室燈座更新│1,980元       │欠缺購置憑證    │
├──┤          ├───────┼───────┼────────┤
│2   │          │安裝LED燈工資 │2,769元       │欠缺廠商估價單及│
│    │          │              │              │收據或發票      │
├──┼─────┼───────┼───────┼────────┤
│3   │106年3月  │五金用品圓揪  │275 元        │欠缺購置憑證    │
├──┤          ├───────┼───────┼────────┤
│4   │          │中庭漏水整治工│6,000元       │欠缺廠商估價單及│
│    │          │資＋地下室車道│              │收據或發票      │
│    │          │磁磚剝落維護貼│              │                │
│    │          │磚工資        │              │                │
├──┼─────┼───────┼───────┼────────┤
│5   │106年5月  │購中庭&D棟前花│1,850元       │欠缺購置憑證    │
│    │          │卉120株       │              │                │
├──┼─────┼───────┼───────┼────────┤
│6   │106年6月  │中庭園藝花材  │15,485元      │欠缺購置憑證    │
├──┤          ├───────┼───────┼────────┤
│7   │          │中庭整理工資  │2萬元         │欠缺合理性      │
├──┼─────┼───────┼───────┼────────┤
│8   │106年7月  │購買油漆及花材│4,107元       │欠缺購置憑證    │
├──┼─────┼───────┼───────┼────────┤
│9   │106年8月  │支付社區雜項費│21,502元      │欠缺部分購置憑證│
├──┼─────┼───────┼───────┼────────┤
│10  │106年9月  │社區中元普渡  │11,943 元     │欠缺部分購置憑證│
├──┼─────┼───────┼───────┼────────┤
│11  │106年11月 │魚飼料等      │5,455 元      │欠缺購置憑證    │
├──┤          ├───────┼───────┼────────┤
│12  │          │殺蟲劑等      │9,105元       │欠缺購置憑證    │
├──┼─────┼───────┼───────┼────────┤
│13  │107年4月  │中庭花材等    │6,322元       │欠缺購置憑證    │
├──┼─────┼───────┼───────┼────────┤
│14  │107年5月  │中庭花材等    │5,029元       │欠缺部分購置憑證│
└──┴─────┴───────┴───────┴────────┘